臺灣高等法院民事裁定
109年度家抗字第110號
抗  告  人  田蕙珍  
            田竹曾  

上列抗告人因與相對人田爾康等間分割遺產事件，對於中華民國
109年8月24日臺灣新北地方法院109年度家調字第963號所為裁定
提起抗告，本院裁定如下： 
    主  文
原裁定關於核定訴訟標的價額部分廢棄。
本件訴訟標的價額核定為新臺幣壹仟柒佰陸拾伍萬陸仟捌佰伍拾
肆元。
抗告費用由相對人負擔。 
    理  由
本件抗告人於原審及抗告意旨主張：被繼承人翁金梅於民國104
  年10月17日死亡，抗告人及相對人田新曾、田爾康，分別為翁
  金梅之子女及配偶，為翁金梅之全體繼承人，應繼分各為1/4
  。相對人劉馬嬌、田永霖則為田新曾之配偶、子女，翁金梅遺
  有附表所示之財產。詎田新曾未經全體繼承人同意，竟於104
  年12月18日、105年1月7日以分割繼承為原因，將如附表所示
  編號1至2號所示不動產（下稱系爭房地），及編號6至9號所示
  不動產之所有權登記為其所有，並於104年12月27日以夫妻贈
  與、贈與為原因，移轉系爭房地所有權各1/2予劉馬嬌、田永
  霖。劉馬嬌復於105年1月8日以贈與為原因，移轉系爭房地所
  有權1/2予田永霖。爰依民法第1146條第1項、第767條第1項、
  第821條、第828條第2項規定，請求塗銷前開登記，回復為全
  體繼承人公同共有，並依民法第1164條規定，請求分割翁金梅
  所遺如附表所示之財產。因翁金梅所遺之財產價額最高，是本
  件訴訟標的價額按伊應繼分各1/4計算即為新臺幣（下同）1,1
  08萬227元。原裁定將系爭房地、如附表編號6至9號土地價額
  重複列計，另計入伊未主張之翁金梅於103年9月2日、3日、4
  日各贈與田爾康現金150萬元、122萬2,809元、149萬7,900元
  部分為翁金梅之遺產，逕核定本件訴訟標的價額為3,234萬7,4
  36元，顯有未洽，爰抗告前來等語。 
按訴訟標的之價額，由法院核定。核定訴訟標的之價額，以起
  訴時之交易價額為準；無交易價額者，以原告就訴訟標的所有
  之利益為準。以一訴主張數項標的者，其訴訟標的之價額合併
  計算之。但所主張之數項標的互相競合或應為選擇者，其訴訟
  標的價額，應依其中價額最高者定之，民事訴訟法第77條之1
  第1項、第2項、第77條之2第1項分別有明文。從而，原告主張
  之數項標的雖不相同，惟自經濟上觀之，其訴訟目的一致，未
  超出終局標的範圍，其訴訟標的價額應以其中價額最高者定之
  。次按請求分割遺產之訴，係以遺產為一體，整體為分割，而
  非以遺產中各個財產之分割為對象。其訴訟標的之價額，即應
  依原告所主張全部遺產於起訴時之總價額，按原告應繼分之比
  例定之（最高法院109年度台抗字第440號裁定意旨參照）。又
  公同共有中之一人或數人本於公同共有債權，起訴請求債務人
  向全體公同共有人為給付，非僅為自己利益為請求，自應以公
  同共有債權之全部，計算其訴訟標的之價額（最高法院107年
  度台抗字第98號裁定參照）。
經查：
  ㈠抗告人主張田爾康為翁金梅之配偶、伊與田新曾為翁金梅之
    子女，為翁金梅之全體繼承人，應繼分各1/4。劉馬嬌、田
    永霖則為田新曾之配偶、子女，翁金梅遺有附表所示之財產
    。伊起訴請求：⒈田永霖塗銷系爭房地於105年1月8日以贈與
    為登記原因之所有權移轉登記。⒉劉馬嬌塗銷系爭房地於104
    年12月27日以夫妻贈與為登記原因之所有權移轉登記。⒊田
    永霖塗銷系爭房地於104年12月27日以贈與為登記原因之所
    有權移轉登記。⒋田新曾塗銷系爭房地於104年12月18日以分
    割繼承為原因之所有權移轉登記，並將系爭房地回復登記為
    伊與田爾康、田新曾公同共有。⒌田新曾塗銷附表編號6至9
    所示土地於105年1月7日以分割繼承為原因之所有權移轉登
    記，並將前開土地回復登記為伊與田爾康、田新曾公同共有
    。⒍分割翁金梅所遺如附表所示之財產，有起訴狀在卷可稽
    （見原法院卷第23至24、31頁）。堪認抗告人係以一訴合併
    請求返還遺產及分割遺產，二者訴訟標的雖不相同，惟自經
    濟上觀之，其訴訟目的一致，不超出終局標的範圍，訴訟標
    的價額應以其中價額最高者定之。 
　㈡關於系爭房地起訴時市場交易價額為794萬8,449元；附表所
    示編號3至10號所示土地、股票起訴時市場交易價額則依序
    為320萬元、280萬元、333萬3,367元、375萬38元、221萬7,
    675元、40萬7,325元、3,600元（計算方式詳如附表編號1至
    10號所示）。
　㈢抗告人主張翁金梅之遺產範圍如附表所示，價額合計為2,516
    萬454元（7,948,449+3,200,000+2,800,000+3,333,367+3,7
    50,038+2,217,675+407,325+3,600+1,500,000=25,160,454
    ），抗告人按應繼分比例因請求遺產分割所受利益即為1,25
    8萬227元（25,160,454×1/2=12,580,227)，應以此計算抗告
    人聲明第6項分割遺產之訴訟標的價額。而抗告人聲明第1至
    5項部分，依前開說明，應按公同共有權利之全部，合併計
    算其訴訟標的之價額，此部分訴訟標的價額合計1,765萬6,8
    54元（7,948,449+3,333,367+3,750,038+2,217,675+407,32
    5=17,656,854），準此，應以最高之1,765萬6,854元核定為
    抗告人起訴之訴訟標的價額。
  ㈣至翁金梅於103年9月2日、3日、4日各贈與田爾康現金150萬
    元、122萬2,809元、149萬7,900元，抗告人既未主張屬翁金
    梅遺產範圍（見原法院卷第29、31頁，本院卷第16頁），原
    裁定將該部分納入翁金梅之遺產合併計算，即有未合。 
　㈤本件訴訟標的價額核定為1,765萬6,854元，原裁定核定為3,2
    34萬7,436元，尚有未合。抗告意旨指摘原裁定此部分不當
    ，為有理由，爰由本院將原裁定關於核定訴訟標的價額部分
    廢棄，並核定本件訴訟標的價額如主文第2項所示。另原裁
    定關於核定訴訟標的價額部分既經廢棄，所命補繳裁判費部
    分，亦失所附麗，併予敘明。　　　　　
據上論結，本件抗告為有理由。爰裁定如主文。
中　　華　　民　　國　　109 　年　　10  　　月　13　　日
                  家事法庭
                      審判長法  官  賴劍毅
                            法  官  洪純莉
                            法  官  陳君鳳
正本係照原本作成。
本裁定除以適用法規顯有錯誤為理由外，不得再抗告。如提起再
抗告，應於收受送達後10日內委任律師為代理人向本院提出再抗
告狀。並繳納再抗告費新臺幣１千元。
中　　華　　民　　國　　109 　年　　10　　月　　13　　日

　　　　　　　　　　　　　  書記官  郭姝妤  

附表：被繼承人翁金梅之遺產

編號  財產標示  財產數量  核定訴訟標的價額（新臺幣）  1 門牌號：新北市○○區○○路00巷0弄00號2樓之建物 97.18㎡（權利範圍：全部  參考內政部實價登錄價額資料，同新北市○○區○○路00巷0弄0○00號之最新鄰近類型相同土地建物，於108年1月交易金額為每平方公尺81,791元，故市場交易價額應為7,948,449元（計算式：81,791元× 97.18＝7,948,449元，元以下四捨五入）。  2 上開建物基地：新北市○○區○○段000地號土地 2,296.35㎡（權利範圍：129/10000    3 金門縣○○鄉○○村段000地號土地 150㎡（權利範圍：全部）  參考聲請人陳報之內政部實價登錄價額資料，該筆土地於109年1月之交易價額應為320萬元。  4 金門縣○○鄉○○○○○段00000地號土地 323.79㎡（權利範圍：全部） 參考聲請人陳報之內政部實價登錄價額資料，該二筆土地於109年1月之交易價額應合計為280萬元。  5 金門縣○○鄉○○○○○段00000地號土地 36.21㎡（權利範圍：全部）   6 金門縣○○鄉○○○○○段000地號土地 1000.01㎡（權利範圍：2/3 ） 參考內政部土地公告現值資料，該地段於109年1月之土地公告現值為5,000元/㎡，故該地之價額核為3,333,367元（計算式：5,000元× 1000.01㎡×2/3＝3,333,367元，元以下四捨五入。  7 金門縣○○鄉○○○○○段000地號土地 1000.01㎡（權利範圍：2/1 ） 參考內政部土地公告現值資料，該地段於109 年1 月之土地公告現值為7,500元/㎡，故該地之價額核為3,750,038 元（計算式：7,500元×1000.01㎡×1/2＝3,750,038元，元以下四捨五入。  8 金門縣○○鄉○○○○○段000地號土地 591.38㎡（權利範圍：1/2） 參考內政部土地公告現值資料，該地段於109年1月之土地公告現值為7,500元/㎡，故該地之價額核為2,217,675元（計算式：7,500元×591.38㎡×1/2＝2,217,675元）。  9 金門縣○○鄉○○○○○段00000地號土地 108.62㎡（權利範圍：1/2） 參考內政部土地公告現值資料，該地段於109年1月之土地公告現值為7,500元/㎡，故該地之價額核為407,325元（計算式：7,500元× 108.62㎡× 1/2＝407,325元，元以下四捨五入。 10  板信商業銀行股份有限公司股份 334股  3,600元  11 現金 1,500,000元